【裁判字號】    97,上易,79
【裁判日期】    980428
【裁判案由】    給付貨款
【裁判全文】
臺灣高等法院民事判決                  97年度上易字第79號
上  訴  人  利豐包裝材料有限公司
法定代理人  丙○○
訴訟代理人  詹翠華律師
複 代理 人  陳雲惠律師
被 上訴 人  南璋股份有限公司
法定代理人  乙○○
訴訟代理人  林明正律師
複 代理 人  趙佑全律師
            林育生律師
上列當事人間給付貨款事件，上訴人對於中華民國96年11月30日
臺灣桃園地方法院95年度訴字第48號第一審判決提起上訴，本院
於98年4月14日言詞辯論終結，判決如下：
    主      文
上訴駁回。
第二審訴訟費用由上訴人負擔。
    事實及理由
一、被上訴人主張：上訴人於民國93年11月至94年3月間，陸續
    向伊購買PE色料（又稱色母，下稱系爭色料），用以製造訴
    外人DHL公司之快遞包裝袋，貨款總額新台幣（下同）134萬
    1,113元，伊已依約交付全部色料予上訴人受領完畢，詎上
    訴人竟遲不支付系爭貨款，屢經催討，均未獲置理。爰依買
    賣契約之法律關係，扣除上訴人主張遭其客戶退貨之價款20
    萬6,625元，訴請被上訴人給付貨款113萬4,488元，及自起
    訴狀繕本送達翌日起至清償日止，按週年利率5%計算之利息
    ；並願供擔保，請准宣告假執行等語。原審為被上訴人勝訴
    之判決，上訴人聲明不服，提起上訴，被上訴人答辯聲明：
    上訴駁回。
二、上訴人則以：伊前於93年11月至94年3月間陸續向被上訴人
    訂購系爭色料，惟被上訴人所交付之黃色色料混有加蠟或其
    他雜質在內，致其製造予新加坡之DHL公司快遞用之包裝袋
    ，經出口至新加坡後，發現有無法黏合之嚴重瑕疵，並於94
    年1月26日遭銷毀。伊已將前述瑕疵情形通知被上訴人，且
    曾於94年2月21日將尚未加工之黃色母91包及混合色料48包
    退貨予被上訴人收回，並要求被上訴人交付無瑕疵之色料，
    故在被上訴人未交付無瑕疵之色料前，上訴人本得行使同時
    履行抗辯權拒絕給付貨款。再者，於訂購系爭色料當時，被
    上訴人既已知悉伊購買色料係要製作DHL公司之快遞包裝袋
    ，理當知道色料不得含有蠟質，以免影響破壞膠帶之黏度。
    復據財團法人中華工商研究院制作之鑑定研究報告書之結論
    而觀，明認快遞袋黏合度與膠帶無關，而與快遞袋身材質有
    關，致以系爭色母所製成之快遞袋鑑定出含有「芥子醯胺」
    成分，乃本件影響快遞袋黏合度之原因。又快遞包裝袋身之
    黏合度為快遞袋必備之功能，此於被上訴人接單時即因取樣
    而知悉，且為業界週知之事實，惟被上訴人出售之系爭色母
    竟含有影響快遞袋身黏合度之「芥子醯胺」成分，上訴人所
    加工製作快遞袋身之原料，僅含有PE Wax及色母粒，並無再
    添加其他成分，顯然被上訴人所交付之該色母確實有瑕疵無
    疑。另被上訴人所交付之系爭色料有瑕疵，致其加工製造之
    包裝袋遭退貨銷毀，受有3,715, 243元之損失，亦得請求被
    上訴人賠償，依民法第364條第1項、第264條第1項、第227
    條規定，於被上訴人補正前述瑕疵前，上訴人自得拒絕給付
    貨款，並得以其所受損害與被上訴人本件請求之貨款抵銷等
    語，資為抗辯。並上訴聲明：(一)原判決廢棄；(二)上開廢棄部
    分，被上訴人在第一審之訴駁回。
三、被上訴人主張上訴人自93年11月起至94年3月止，陸續向被
    上訴人購買PE色料，用以製作DHL快遞包裝袋，伊已交付全
    部色料。上訴人則於94年2月21日將混合之色料48包及黃色
    母91包退還予伊，是扣除上訴人遭其客戶退貨之價款20萬6,
    625元，上訴人尚未給付之貨款為1,134,488元之事實，業據
    提出統一發票影本18紙、出貨單影本18紙為證（見原審卷第
    6至41頁），復有送貨單影本1紙附卷可稽（見原審卷第62頁
    ），上訴人亦無爭執，堪信為真實。
四、上訴人辯稱：被上訴人交付之黃色色料混有「芥子醯胺」成
    分、加蠟或其他雜質，致其製造予新加坡之DHL公司快遞用
    之包裝袋有無法黏合之嚴重瑕疵等語，雖據提出DHL快遞公
    司函影本1紙、退貨通知中英文譯本各1件、國外訂單中英文
    譯本各1件為證（見原審卷第61、128至132頁），且經證人
    即台灣DHL公司職員仇仲立、鄭玉卿證述上訴人生產DHL公司
    快遞用之包裝袋有無法黏合之情形乙節明確（見原審卷第88
    、89、119、120頁），惟查：
  (一)兩造於原審經協議確認（見原審卷第135頁）後，由原審檢
    送被上訴人出售PE色料所生產之快遞袋、訴外人清豐公司之
    快遞袋與名言公司之快遞袋，囑託財團法人中華工商研究院
    （下稱中華工商研究院）鑑定之結果為：被上訴人出售PE色
    料所生產之快遞袋含芥子醯胺（ERUCAMIDE）成分，而前開
    三件快遞袋膠帶黏度並不一致，但皆含有PE WAX之蠟質成分
    ，因此待鑑定中材質PE薄膜中使用其他成分之添加量高低進
    而影響袋身之黏合之均一性，有中華工商研究院96年8月23
    日（九六）中北惠字第08022號函檢送工其技法函字第95080
    03號鑑定研究報告書附卷足憑（見原審卷第186頁、外放證
    物）。上開三件鑑定標的既均含有PE WAX之蠟質成分，而該
    鑑定報告既未明示蠟質成分及其比例，對於系爭快遞袋之膠
    帶與袋身之黏合度有何程度之影響，上訴人復未就此提出積
    極之證據以證之，是以，難認臘質會影響快遞袋袋身之黏合
    度。另參諸訴外人BASF公司產品簡介有載述「色母粒（指色
    料）顏料，蠟和塑料載體的共混物」，製造過程係將「顏料
    、蠟與塑料載體加入攪拌機中預混和，再經捏和機或擠出劑
    加工」等意旨，而訴外人日商三井化學公司之產品簡介亦載
    明：蠟可應用於「塑料著色用顏料分散劑（即色母）」等情
    ，有BASF公司產品簡介、日商三井化學公司產品簡介等影本
    各1件附卷可稽（見原審卷第151至156頁），縱鑑定結果認
    為黏合不良係因系爭色料含蠟所致，亦不能歸責被上訴人所
    交付之色料有瑕疵。再者，「…由於一般高分子產品皆由數
    種不同化合物混合構成，甚或相同之分子式由不同之分子構
    組成，加上製程條件設定之差異可能改變材料化合物之形態
    ，或原始化合物結合後亦可能產生新的化合物，故欲以最終
    產物推知其原始化合物及比例，實有其困難之處。b.本案依
    據鑑定標的之最終產物，業已完成成分種類之判讀，並就該
    等成分種類可能對標的黏合情形產生之影響加以分析，然在
    被告（即本件上訴人）並無提供進一步材料規格及成分結構
    說明以及無法從最終產物進行原始化合物還原之情況下，致
    使無法完成成分比例之分析」，有中華工商研究院96年1 月
    11日（九六）中北涵字第01006號函1紙附卷可稽（見原審卷
    第173、174頁）。兼以，PE薄膜中使用其他成分之添加量高
    低會影響袋身之黏合之均一性（見鑑定研究報告書第4頁）
    ，則上開三件鑑定標的物之製作過程除分別添加被上訴人、
    訴外人清豐公司及名言公司所提供之色母外，其餘製作過程
    、使用材料、添加物是否一致，上訴人並未提出系爭快遞袋
    之材料規格及成分結構說明（即PE薄膜中使用其他成分之添
    加量），以致中華工商研究院無法從最終產物進行原始化合
    物還原之情況下，終無法完成成分比例之分析，自難以添加
    被上訴人出售之系爭黃色色母所生產之快遞袋含有芥子醯胺
    成分，遽認芥子醯胺係被上訴人所給付之黃色色母所含有之
    成分。
  (二)被上訴人出售予上訴人之黃色色母型號為PEM-3012-YELLOW
    ，為兩造所不爭，依證人即上訴人公司職員甲○○證述：「
    （法官問：這一批在與你們與被上訴公司就色母材質有無特
    別約定？）…我就將DHL的包裝袋給他們看，說顏色要對、
    膠帶要黏合後拔除後要破壞膠袋，讓他帶回去，讓他去調色
    母，之後在10月底又拿色母到我們廠裡來試，原則上他是拿
    50公斤來，來試作我們要的塑膠袋，未試完、試不行的部分
    ，他們就拿回去，當場測試結果是可以的，最後一次顏色、
    膠帶都是黏的。所以我們才會向他購買色母」、「（法官問
    ：DHL快遞袋之塑膠薄膜係使用何種原料製作，有無其他添
    加物？其比例如何？）塑膠粒、色母，沒有其他添加物。製
    成成品後，才用印刷的方式將袋上的文字、符號印上去。第
    一枝螺桿需要雙Ｌ3包、單Ｌ1包，黃色色母1包；第二枝之
    螺桿，需要雙Ｌ4包、單Ｌ1包，黃色色母1包、白色色母半
    包；第三枝螺桿，需要雙Ｌ4包、單Ｌ1包，三分之一包的紅
    色色母。綜合以上所述，色母的部分有三種各為黃、白、紅
    三種。在製作DHL的袋子以上的比例是沒有變動過」「（法
    官問：為什麼沒有懷疑是白、紅色母發生問題？）DHL的袋
    子是由三層薄膜貼合而成的，內膜是紅色加塑膠粒，中間是
    黃、白加塑膠粒，外層是由黃色與塑膠粒。因為白色用量很
    少，是負責遮蔽的效果，黃、紅色是透明色，黃色色母的比
    重較重，所以，懷疑是黃色色母發生問題」等語（見本院卷
    第35頁背面至第36頁背面），可知被上訴人固知悉系爭黃色
    色母係上訴人用以生產快遞袋，該快遞袋袋口須以膠帶黏合
    ，惟上訴人係在以被上訴人提供系爭黃色色母試作快遞袋，
    認為符合其公司之要求後，始向被上訴人訂購該黃色色母，
    則系爭黃色色母並非指定規格之訂製品，上訴人復未舉證證
    明上訴人曾與被上訴人約定系爭色母應具備如何之品質，以
    及被上訴人交付之色母有何品質上不符合約定規格之瑕疵，
    自難僅由證人甲○○上開證詞，遽認系爭快遞袋黏合度不足
    之瑕疵，係因被上訴人所出售之黃色色母所致。
  (三)又黃色色母係用於製造DHL快遞袋，其內之芥子醯胺具有優
    異之爽滑性（見本院卷第42頁），且流動性佳等情，雖有芥
    子醯胺說明1件、鑑定報告可參（見本院卷第42頁、外放之
    鑑定報告第22頁），惟上訴人生產系爭快遞袋所用之雙L塑
    膠粒係向台灣塑膠工業股份有限公司（下稱台塑公司）購買
    ，型號為3224乙節，業經證人甲○○證述明確（見本院卷第
    37頁），復有照片3幀在卷可參（見本院卷第63、64頁），
    而台塑公司生產低密度聚乙烯（LLDPE）－C4薄膜級3224之
    產品配方中含有Erucamide作為滑劑之用，劑量一般，用途
    是各類購物袋、輕中包裝膜、超薄膜及伸縮膜等情，有線性
    低密度聚乙烯（LLDPE）-C4薄膜級物性表影本1紙、台塑公
    司97年6月2日（97）北聚經（發）字第00161號函1紙附卷可
    稽（見本院卷第53、54頁），台塑公司提供之塑膠粒既亦含
    有芥子醯胺（Erucamide）之成份，自難遽認快遞袋黏合度
    不足之瑕疵，係因被上訴人所出售之黃色色母所致。
  (四)承前所述，依上開證據資料尚無法證明被上訴人所交付之貨
    物有瑕疵，上訴人復未能提出其他證據以實其說，是其辯稱
    被上訴人交付之之PE色料有瑕疵云云，洵無足採。準此，上
    訴人主張同時履行抗辯權，於被上訴人交付無瑕疵之色料前
    ，拒絕給付貨款，並以損害賠償債權與被上訴人請求之價金
    抵銷之，核屬無據。
五、綜上所述，上訴人所辯既無可取，從而，被上訴人本於買賣
    之法律關係，請求上訴人給付113萬4,488元，及自起訴狀繕
    本送達翌日即95年1月27日（見原審卷第48頁）起至清償日
    止，按週年利率5%計算之利息，為有理由，應予准許。是則
    原審判命上訴人如數給付，並為准免假執行之宣告，於法並
    無不合。上訴意旨指摘原判決不當，求予廢棄改判，為無理
    由，應予駁回。
六、本件事證已臻明確，兩造其餘攻擊防禦方法，經審酌後，或
    與本件無涉，或與判決結果不生影響，毋庸一一論列。
七、據上論結，本件上訴為無理由，依民事訴訟法第449條第1項
    、第78條，判決如主文。
中    華    民    國    98    年    4     月    28    日
                    民事第十一庭
                        審判長法  官  鄭雅萍
                              法  官  蘇芹英
                              法  官  徐福晉
正本係照原本作成。
不得上訴。
中    華    民    國    98    年    5     月    1     日
                              書記官  黃瑞芬


司法院資訊處製作；財團法人民間司法改革基金會備份。
